臺灣高等法院臺中分院刑事判決
                                    110年度上訴字第279號
上  訴  人
即  被  告  陳永祥



上列上訴人因傷害等案件，不服臺灣臺中地方法院109年度訴字
第2163號，中華民國109年11月24日第一審判決（起訴案號：臺
灣臺中地方檢察署108年度偵字第33980號），提起上訴，本院判
決如下：
    主  文
上訴駁回。
    事實及理由
一、本案經本院審理結果，認第一審判決認事用法及量刑均無不
    當，應予維持，並引用第一審判決書記載之事實、證據及理
    由（如附件）。
二、上訴人即被告陳永祥並未提出何積極事證，其於本院固辯稱
    案發時因告訴人童○○衝向伊，伊為自衛，始會頂住告訴人
    童○○；至於恐嚇部分伊係自言自語亂喊云云。
三、經查被告已於原審供承「我確實有推童○○，我只是將他的
    脖子抓一痕」（原審卷第81頁），且依偵卷附監視器錄影翻
    拍畫面顯示，本案明顯係被告先衝向告訴人邱○○（偵卷第
    63頁照片），告訴人童○○始自側面趨前阻擋之（詳偵卷第
    65頁照片），嗣被告與告訴人童○○雖有互相推擠動作，然
    在推擠過程，被告卻另以右手前伸抓掐告訴人童○○脖子，
    致告訴人童○○不得不後仰閃躲（偵卷69頁），是被告之傷
    害犯行應至為明確，並無何正當防衛可言。至關於被告恐嚇
    部分，被告於原審供承「我記得我有說沒關係啊！反正我兄
    弟很多，要玩大的來玩，我今晚時間很多，我會叫我兄弟來
    處理你們」（原審卷第45頁），核與告訴人指述相符，是被
    告恐嚇危害安全犯行亦至屬明確，其上訴並無理由，應予駁
    回。
四、據上論斷，應依刑事訴訟法第373條、第368條，判決如主文
    。
本案經檢察官張時嘉提起公訴，檢察官姚玎霖到庭執行職務。
中　　華　　民　　國　 110　　年　　3 　　月　　3 　　日
            刑事第九庭　  審判長法　官　紀  文  勝
                                法　官　賴  妙  雲
                                法　官　姚　勳　昌
以上正本證明與原本無異。
傷害部分得上訴。
其餘不得上訴。
如不服本判決應於收受送達後二十日內向本院提出上訴書狀，其
未
敘述上訴理由者，並得於提起上訴後二十日內向本院補提理由書
狀
（均須按他造當事人之人數附繕本）「切勿逕送上級法院」。

                                書記官  溫  尹  明 

中　　華　　民　　國　 110　　年　　3 　　月　　3 　　日









附件：
臺灣臺中地方法院刑事判決　　　　　　 109年度訴字第2163號
公  訴  人  臺灣臺中地方檢察署檢察官
被　　　告　陳永祥　 
                     
                     
                    
上列被告因傷害等案件，經檢察官提起公訴(108年度偵字第3398
0號)，本院判決如下：
    主    文
陳永祥犯傷害罪，處拘役貳拾日，如易科罰金，以新臺幣壹仟元
折算壹日。又犯恐嚇危害安全罪，處拘役貳拾日，如易科罰金，
以新臺幣壹仟元折算壹日。應執行拘役參拾日，如易科罰金，以
新臺幣壹仟元折算壹日。
    犯罪事實
一、緣陳永祥於民國108年11月8日19時50分許，駕駛車號0000-0
    0號自用小客車，行經臺中火車站前D車道，欲行路邊停車之
    際，該行進中之車輛與邱○○相隔甚近，與童○○及邱○○
    發生口角爭執，竟基於傷害他人身體之犯意，徒手抓取童○
    ○衣領往上扯，致童○○受有頸部擦傷之傷害。童○○遂央
    請邱○○報警，陳永祥見狀心中不滿，另基於恐嚇危害安全
    之犯意，於其後某時，在同前路旁某處，再對童○○及邱毓
    茗恫稱：「沒關係啊！反正我兄弟很多，要玩大的來玩，我
    今晚時間很多，我會叫我兄弟來處理你們」等語，以此加害
    他人生命、身體之事恐嚇童○○及邱○○，使其等心生畏懼
    ，致生危害於安全。嗣經警據報到場處理，始悉上情。
二、案經童○○、邱○○訴由臺中市政府警察局第三分局報告臺
    灣臺中地方檢察署檢察官偵查起訴。
    理    由
壹、程序方面：
一、本案據以認定被告陳永祥犯罪之被告以外之人於審判外之陳
    述：證人即告訴人童○○、邱○○分別於警詢時之證述與職務報
    告等部分，公訴人及被告在本院109年10月27日審理時，均
    表示同意作為證據使用(見本院卷第78-80頁)，復經本院審
    酌認前揭警詢均為警員依法通知詢問，又該職務報告為承辦
    警員記載本案之查獲經過，該證據之作成及取得並無違法或
    不當之情況存在，應屬適當，是依刑事訴訟法第159條之5第
    1項之規定，具有證據能力。
二、本案認定事實引用之卷內其餘非供述證據，並無證據證明係
    公務員違背法定程序取得，依刑事訴訟法第158條之4規定反
    面解釋，亦均有證據能力。
貳、實體部分：
一、認定犯罪事實所根據之證據及理由：訊據被告陳永祥對於前
    揭傷害之犯罪事實固坦承不諱，惟矢口否認有何恐嚇危害安
    全之犯行，辯稱：伊沒有恐嚇之意思，伊只是氣話云云。惟
    查：
  ㈠被告確有於108年11月8日19時50分許，駕駛車號0000-00號自
    用小客車，行經臺中火車站前D車道，欲行路邊停車之際，
    其行進中之車輛與告訴人邱○○相隔甚近，迨在該車道上路邊
    停車後，與告訴人童○○及邱○○發生口角爭執，並於其後某時
    ，徒手抓取告訴人童○○衣領往上扯，告訴人童○○因而受有頸
    部擦傷之傷害；被告嗣見告訴人邱○○報警，另對告訴人童○○
    及邱○○陳稱：「沒關係啊！反正我兄弟很多，要玩大的來玩
    ，我今晚時間很多，我會叫我兄弟來處理你們」等語等情，
    業為被告所自承(見本院卷第82頁)，核與證人即告訴人童○○
    與邱○○分別於警詢及偵訊時、證人即在場之楊○○於本院審理
    時證述情節均相符合【童○○部分：見臺灣臺中地方檢察署10
    8年度偵字第33980號偵查卷宗(下稱偵卷)第29-33、101-102
    頁；邱○○部分：見偵卷第37-41、102頁；楊○○部分：見本院
    卷第70-77頁】，且有臺中市政府警察局第三分局立德派出
    所陳報單、職務報告各1紙、臺中市政府警察局第三分局指
    認犯罪嫌疑人紀錄表暨真實姓名對照表(童○○)3紙、臺中市
    政府警察局第三分局指認犯罪嫌疑人紀錄表暨真實姓名對照
    表(邱○○)3紙、澄清綜合醫院診斷證明書(童○○)1紙、現場位
    置圖1張、現場監視器錄影畫面翻拍照片20張、被告車輛照
    片、傷勢照片(童○○)各1張、臺中市政府警察局第三分局立
    德派出所受理刑事案件報案三聯單2紙、臺中市政府警察局
    第三分局立德派出所受理各類案件紀錄表1紙在卷可稽(見偵
    卷第21、23、43-47、49-53、55、56、56-73、75、75、77-
    79、81頁)；此外，復經本院勘驗現場監視器錄影光碟屬實
    ，此有本院勘驗筆錄1份在卷供參(見本院卷第47-48頁)，足
    認此部分事實應堪認定，被告關於傷害之自白核與事實相符
    ，堪以採認。
  ㈡被告雖以前揭情詞置辯，惟按刑法第305條之恐嚇危害安全罪
    ，所稱以加害生命、身體、自由、名譽、財產之事，恐嚇他
    人者，係指以使人生畏怖心為目的，而通知將加惡害之旨於
    被害人而言。且恐嚇者，亦僅以通知加害之事使人恐怖為已
    足，不必果有加害之意思，更不須有實施加害之行為。蓋恐
    嚇罪之判斷重點，實係在於被告之行為是否足以使人心生畏
    懼，致危害安全。至於危害通知之方法，亦無限制，無論明
    示之言語、文字、動作或暗示其如不從將加危害，苟已足使
    對方理解其意義之所在，並足以影響其意思之決定與行動自
    由者均屬之。至於被害人是否心生畏懼，亦應本於社會客觀
    經驗法則以為判斷基準(最高法院75年度台上字第5480號、8
    1年度台上字第867號、52年台上字第751號判決意旨參照)。
    查，告訴人2人確係因被告欲行路邊停車之際，其行進中之
    車輛與告訴人邱○○相隔甚近乙事，與被告發生口角爭執，且
    被告與告訴人童○○亦有前開肢體接觸衝突，業經本院認定如
    前，足見雙方已生不快；觀之被告見及告訴人2人欲行報警
    處理之際，對其等表示：「沒關係啊！反正我兄弟很多，要
    玩大的來玩，我今晚時間很多，我會叫我兄弟來處理你們」
    等語，核諸該等文字內容，已明確含有傷害告訴人2人生命
    、身體之意，且由被告出言之時空背影及言語內容以觀，確
    係意在對告訴人2人表示其內心之不滿及憤怒，被告亦自承
    當時係於氣憤下所為(見偵卷第28頁、本院卷第82頁)，衡酌
    社會常情，一般有理解事務能力之人處在此狀況下，應能感
    受被告上開用詞業已摻有情緒性、積極侵害之意思表達，客
    觀上已足使受通知者心生恐懼而有不安全之感受，顯屬惡害
    通知無疑，且告訴人2人亦因而心生畏懼，告訴人邱○○更因
    而引發恐慌症發作等情，亦據證人即告訴人童○○及邱○○分別
    於警詢及偵訊時證述明確(童○○部分：見偵卷第31-33、102
    頁；邱○○部分：見偵卷第39-41、102頁)，且有澄清綜合醫
    院診斷證明書(邱○○)1紙附卷供參(見偵卷第10 7頁)，是被
    告上開恐嚇言語，顯已達足生危害於告訴人2人安全之程度
    ，至為灼然。又上開言語爭執暨肢體衝突過程中被告不滿情
    緒充斥，堪認被告對其向告訴人2人所為之言語為惡害通知
    乙節應有所認識，適堪認定被告係出於恐嚇之犯意而為上開
    言語之通知明甚。是被告雖以其僅為氣話，並無恐嚇意思云
    云置辯，自無可採。
  ㈢綜上所述，被告關於前開傷害犯行所為自白與事實相符；又
    被告前開關於恐嚇危害安全犯行所為辯解，要屬事後卸責之
    詞，委無可採，本案事證明確，被告前開犯行洵堪認定，應
    予依法論科。
二、論罪科刑：
  ㈠按刑法第2條第1項規定「行為後法律有變更者，適用行為時
    之法律。但行為後之法律有利於行為人者，適用最有利於行
    為人之法律」，係規範行為後法律變更所生新舊法比較適用
    之準據法；該條規定所稱「行為後法律有變更者」，包括犯
    罪構成要件有擴張、減縮，或法定刑度有變更等情形。故行
    為後應適用之法律有上述變更之情形者，法院應綜合其全部
    罪刑之結果而為比較適用。惟若新、舊法之條文內容雖有所
    修正，然其修正內容與罪刑無關，僅為文字、文義之修正、
    條次之移列，或將原有實務見解及法理明文化等無關有利或
    不利於行為人之情形，則非屬上揭所稱之法律有變更，亦不
    生新舊法比較之問題，而應依一般法律適用原則，逕行適用
    裁判時法。故行為後法律若有修正，不論是否涉及前揭法律
    變更，抑或僅係無關行為人有利或不利事項之修正，法院應
    綜合法律修正之具體內容，於理由內說明有無刑法第2條第1
    項所規定「行為後法律有變更」之情形及應適用之法律，始
    屬適法(最高法院107年度台上字第4438號判決意旨參照)。
    查，被告於本案行為後，刑法第305條之規定，雖於108年12
    月25日修正公布，並自同年12月27日生效施行，然查修正後
    之規定係依刑法施行法第1條之1第2項本文規定，僅將罰金
    刑單位由「銀元」改為「新臺幣」，將罰金提高30倍，其修
    正結果僅係將條文之罰金數額調整換算後予以明定，為文字
    之修正，不生有利或不利於行為人之情形，揆諸前揭最高法
    院判決意旨，則非屬刑法第2條第1項所指之法律有變更，自
    不生新舊法比較之問題，而應依一般法律適用原則，逕行適
    用裁判時法，先予敘明。
  ㈡核被告陳永祥所為，係犯刑法第277條第1項之傷害罪及刑法
    第305條之恐嚇危害安全罪。
  ㈢另按刑法上一行為而觸犯數罪名之想像競合犯存在之目的，
    在於避免對於同一不法要素予以過度評價，其所謂「同一行
    為」係指所實行者為完全或局部同一之行為而言。因此刑法
    修正刪除牽連犯之規定後，於修正前原認屬於方法目的或原
    因結果之不同犯罪，其間果有實行之行為完全或局部同一之
    情形，應得依想像競合犯論擬(最高法院100年度台上字第24
    76號刑事判決參照)。查被告所犯上開恐嚇危害安全犯行，
    乃係以此加害生命及身體之事之言詞恐嚇告訴人2人，使告
    訴人2人均心生畏懼，致生危害於安全，企圖阻卻告訴人2人
    報警處理之目的，顯係基於單一行為決意所為，應評價為法
    律上之一行為，侵害告訴人2人之自由法益，是被告同時對
    告訴人2人之恐嚇危害安全犯行，係一行為觸犯相同罪名之
    同種想像競合犯，應依刑法第55條前段之規定，僅從一重之
    恐嚇危害安全罪處斷。
  ㈣被告所犯前揭1次傷害及1次恐嚇危害安全等罪，犯意各別，
    行為互殊，應予分論併罰。
  ㈤爰以行為人之責任為基礎，審酌被告僅因路邊停車，所駕駛
    車輛與告訴人邱○○間隔甚近，彼此發生言語爭執，本應理性
    溝通，竟不思循以和平對談或其他合法方式解決爭執，反而
    漠視他人身體健康法益，率爾與告訴人童○○發生拉扯衝突，
    造成告訴人童○○受有上揭傷勢；復以言詞恫嚇告訴人2人，
    造成告訴人2人均心生畏懼不安，缺乏尊重他人之法治觀念
    ，所為應予非難，酌以被告犯後猶否認部分犯行，且未能徵
    得告訴人2人諒解，考量告訴人童○○所受傷勢非重，兼衡被
    告具高中畢業之智識程度，目前在科技公司工作及家境勉持
    之生活狀況，業據被告陳明在卷【詳個人戶籍資料(完整姓
    名)查詢結果內教育程度註記欄之記載，見本院卷第15、83
    頁】等一切情狀，分別量處如主文所示之刑並定其應執行刑
    ，且就各罪宣告刑及應執行刑均諭知易科罰金之折算標準，
    以資懲儆。
據上論斷，應依刑事訴訟法第299條第1項前段，刑法第277條第1
項、第305條、第55條前段、第41條第1項前段、第51條第6款，
刑法施行法第1條之1第1項，判決如主文。
本案經檢察官張時嘉提起公訴，檢察官徐雪萍到庭執行職務。
中　　華　　民　　國　 109　　年　　11　　月　　24　　日
                  刑事第十九庭審判長法　官　簡佩珺
                                    法  官  鄭咏欣
                                    法  官  湯有朋
以上正本證明與原本無異。
如不服本判決應於收受送達後20日內向本院提出上訴書狀，並應
敘述具體理由；其未敘述上訴之理由者，應於上訴期間屆滿後20
日內向本院補提理由書（均須按他造當事人之人數附繕本）「切
勿逕送上級法院」。
告訴人或被害人如不服判決，應備理由具狀向檢察官請求上訴，
上訴期間之計算，以檢察官收受判決正本之日起算。
                                    書記官  黃美雲

中　　華　　民　　國　 109　　年　　11　　月　　24　　日

附錄本案論罪科刑法條：
中華民國刑法第277條第1項
傷害人之身體或健康者，處5年以下有期徒刑、拘役或50萬元以
下罰金。
中華民國刑法第305條
以加害生命、身體、自由、名譽、財產之事恐嚇他人，致生危害
於安全者，處2年以下有期徒刑、拘役或9千元以下罰金。